臺北高等行政法院裁定
　　　　　　　　　　　　　　　　　　 94年度訴字第00305號
原　　　告　甲　○
被　　　告　臺北市政府衛生局
代　表　人　宋晏仁（局長）
被　　　告　行政院衛生署
代　表　人　乙○○（署長）
右當事人間因損失補償事件，原告提起行政訴訟，本院裁定如下
︰
    主  文
原告之訴駁回。
訴訟費用由原告負擔。
    理  由
一、本件被告臺北市政府衛生局代表人原為張珩，訴訟中變更為
    宋晏仁；另被告行政院衛生署代表人原為陳建仁，訴訟中變
    更為乙○○，業據被告新任代表人提出承受訴訟狀聲明承受
    訴訟，核無不合，應予准許。
二、本件原告主張被告臺北市政府衛生局於91年1月18日核發原
    告之執業執照已逾2年，竟欲引用91年1月16日修正公布施行
    之醫師法第3條第4項規定廢止原告執業執照，主張依行政程
    序法規定，向臺北市政府提起訴願，請求給予廢止授益處分
    之信賴補償；經臺北市政府以「…原處分機關從未依行政程
    序法第123條規定廢止訴願人執業執照，……本件既無廢止
    授益處分之行政處分存在，訴願人遽向本府提起訴願，請求
    給予廢止授益處分之信賴補償，揆諸首揭規定，自非法之所
    許。」乃自程序上為訴願不受理之決定（93年12月9日府訴
    字第09328083500號）；原告不服，提起本件行政訴訟，主
    張被告臺北市政府衛生局依據被告行政院衛生署之函示，廢
    止原告執業執照，對信賴處分之原告造成損失，乃請求被告
    給付因廢止授益處分之信賴補償；嗣原告於94年7月20日訴
    訟中以原告自93年2月2日申請診所開業，開業申請處理期限
    為3天，惟竟遲延1年5個月又14天始核發原告開業執照，導
    致原告無法執業及準備「審美中醫診所」開業事宜之財產上
    重大損失與精神上損害，被告自應就遲延核發原告開業執照
    ，造成原告公法上特別犧牲之損害，予以補償；情事既已變
    更，爰依行政訴訟法第111條第3項第3款變更原訴，並本於
    行政訴訟法第7條「提起行政訴訟得於同一程序中，合併請
    求損害賠償或其他財產上之給付」之規定，請求被告應連帶
    補償原告新台幣（下同）3,313,427元之遲延之財產上損害
    ；及100萬元之精神上損害賠償，總計4,3134,275元，並自
    起訴日起至清償日止，按年息百分之5計算之遲延利息。
三、按「訴狀送達後，原告不得將原訴變更或追加他訴。但經被
    告同意，或行政法院認為適當者，不在此限。」「被告於訴
    之變更或追加無異議，而為本案之言詞辯論者，視為同意變
    更或追加。」、「有左列情形之一者，訴之變更或追加，應
    予准許：．．三、因情事變更而以他項聲明代最初之聲明。
    ．．」為行政訴訟法第111條第1項、第2項、第3項第3款所
    規定。原告起訴原主張被告臺北市政府衛生局依據被告行政
    院衛生署之函示，廢止原告執業執照，乃請求被告給付因廢
    止授益處分之信賴補償；嗣被告臺北市衛生局於訴訟中已核
    發原告開業執照，原告並提出臺北市政府法規委員會94年7
    月8日北市法秘字第09430902300號函及開、執業執照案會議
    記錄影本為佐；情事既經變更，故原告依上揭行政訴訟法第
    111條第3項第3款將原訴變更為請求被告連帶給付因遲延核
    發開業執照致原告財產及精神上損失，總計4,313,427元及
    自起訴日起清償日止，按年息百分之5計算之遲延利息，其
    訴之變更，於程序上尚屬有據，合先敘明。
四、次按「原告之訴，有不備其他要件者，行政法院應以裁定駁
    回之。」此觀行政訴訟法第107條第1項第10款規定自明。又
    「提起行政訴訟得於同一程序中，合併請求損害賠償或其他
    財產上之給付。」為行政訴訟法第7條所明定；再者，因公
    法上所生之損害賠償請求權，於依國家賠償法特別規定提起
    救濟，應向普通法院提起民事訴訟，此觀國家賠償法第12
    條甚明。是欲於行政訴訟中請求，應按行政訴訟法第7條規
    定，合併其他行政訴訟始可提起，非得適用行政訴訟法第8
    條之規定單獨提起一般公法上之給付訴訟，乃係因國家賠償
    法相對於行政訴訟法第8條係特別法與普通法關係，應優先
    適用之；而行政訴訟法第7條規定，依其文義，乃係提起行
    政訴訟，得於同一程序中，合併請求損害賠償或其他財產上
    給付，即合併請求財產上給付訴訟，且該合併請求之訴各為
    獨立之訴訟，此又係對於一般公法上給付訴訟中，關於損害
    賠償或其他財產上給付訴訟提起之特別規定，使損害賠償或
    其他財產上給付訴訟得於同一行政訴訟中合併請求之特別規
    定，相對於國家賠償法規定，又屬特別例外規定，故國家損
    害賠償請求權欲於行政訴訟中救濟請求，應按行政訴訟法第
    7條規定，合併其他行政訴訟始可提起；並其所以規定須於
    提起行政訴訟之同一程序中為之，蓋其請求之損害賠償或財
    產上之給付訴訟，與其所合併提起之行政訴訟間，有一定之
    前提關係或因果關係，使行政法院就合併之訴訟為裁判時，
    基於訴訟資料之共通，得以省費，並避免二訴訟裁判之衝突
    。
五、本件原告固主張本於行政訴訟法第7條規定，請求被告應連
    帶補償原告財產上及精神上損失總計4,313,427元及自起訴
    日起清償日止，按年息百分之5計算之遲延利息；惟此項請
    求，並無其他合併提起之行政訴訟（程序上仍須合法）存在
    ；又不得依行政訴訟法第8條規定，單獨直接提起公法上之
    給付訴訟，其起訴自屬不備其他要件，並非合法，應予駁回
    。又本件訴訟既不合法，兩造其餘實體上之主張及陳述，自
    無庸審酌。
六、依行政訴訟法第107條第1項第10款、第104條、民事訴訟法
    第95條、第78條，裁定如主文。
中　　華　　民　　國　　94　　年　　12　　月　　26　　日
                  第六庭審判長法  官   林樹埔
                              法  官   曹瑞卿
                              法  官   許瑞助
上為 正本係照原本作成。
如不服本裁定，應於送達後10日內向本院提出抗告狀（須按他造
人數附繕本）。
中　　華　　民　　國　　94　　年　　12　　月　　26　　日
                              書記官   吳芳靜
